---
title: "Lista de Exercícios 3 - ADAR/UFSM"
author: "William Marrion Costa da Trindade"
date: "`r Sys.Date()`"
output: html_document
---

```{r setup, include=FALSE}
rm(list = ls())
knitr::opts_chunk$set(echo = TRUE,
                      comment = "",
                      prompt = FALSE, 
                      collapse = TRUE, 
                      include = TRUE)
```


## Exercícios



1. Importe os dados disponíveis em http://www.aos.wisc.edu/~dvimont/MModes/RealTime/AMM.txt. A estrutura esperada dos dados importados no R é mostrada abaixo.

```{r}
library("rio")

link <- "http://www.aos.wisc.edu/~dvimont/MModes/RealTime/AMM.txt"

names <- scan(
    link,
    what = "character",
    nmax = 4
)

amm <- import(
  file = link,
  format = "fwf",
  skip = 1,
  header = FALSE,
  widths = c(4, 4, 8, 8),
  na.strings = "-999.9",
  col.names = names
)
str(amm)

```


```
'data.frame':	867 obs. of  4 variables:
 $ Year: int  1948 1948 1948 1948 1948 1948 1948 1948 1948 1948 ...
 $ Mo  : int  1 2 3 4 5 6 7 8 9 10 ...
 $ SST : num  0.66 0 1 1.86 1.3 2.51 1.63 0.55 -0.48 -0.24 ...
 $ Wind: num  -0.76 5.78 -1.47 4.74 4.81 4.34 3.92 2.6 1.46 2.11 ...
```

- - -


2. a. Leia os dados texto não estruturados disponíveis em https://iri.columbia.edu/~forecast/ensofcst/Data/archive/ensofcst_cpc_ALL e salve-os em um arquivo texto nomeado `previsoes-enos.txt`, mantendo a formatação original dos dados.

```{r}
prev_link <- "https://iri.columbia.edu/~forecast/ensofcst/Data/archive/ensofcst_cpc_ALL"
prev_file <- "previsoes-enos.txt"
download.file(url = prev_link, destfile = prev_file)
```

   b. Encontre a linha do arquivo `previsoes-enos.txt` que contenha o caractere \"Jun 2020\". Utilize a função `grep(pattern = "Jun 2020", x = ...)`. 
   Salve o resultado em uma variável chamada `lin_ini`.

```{r}
prev <- readLines(prev_file, warn = FALSE)
lin_ini <- grep(x = prev, pattern = "Jun 2020",)
lin_ini
```

   c. Determine o número de linhas do arquivo `previsoes-enos.txt` e atribua o resultado desta operação a uma variável chamada `lin_fin`.
   
```{r}
lin_fin <- length(prev)
lin_fin
```

   d. Utilize a função adequada para importar os dados do arquivo `previsoes-enos.txt`, referentes à previsão iniciada em Junho de 2020. 
   A variável da letra **b** pode ser útil. 
   Faça as transformações necessárias para obter os dados na estrutura mostrada abaixo, esperada como resultado.
   
```{r}
prev_enos_jun_2020 <- import(
  file = prev_file,
  format = "fwf",
  skip = lin_ini + 2,
  header = FALSE,
  nrows = 24,
  widths = c(rep(4, 9), 3, 10),
  na.strings = "-999",
  col.names = c("JJA", "JAS", "ASO", "SON", "OND", "NDJ", "DJF", "JFM", "FMA", "tipo_modelo", "modelo")
)
str(prev_enos_jun_2020)
tail(prev_enos_jun_2020)
```

```
#str(prev_enos_jun2020)
'data.frame':	24 obs. of  11 variables:
 $ JJA        : num  -77 -50 -36 -63 -53 3 -49 -48 -42 -41 ...
 $ JAS        : num  -96 -76 -30 -52 -52 -2 -50 -60 -25 -50 ...
 $ ASO        : num  -104 -92 -25 -25 -48 8 -52 -68 3 -70 ...
 $ SON        : num  -111 -101 -26 -4 -39 28 -50 -74 27 -87 ...
 $ OND        : num  -127 -103 -27 7 -31 41 -49 NA 42 -101 ...
 $ NDJ        : num  -142 -105 NA 16 -21 50 NA NA 50 -107 ...
 $ DJF        : num  -137 -93 NA 27 -11 59 NA NA 50 -107 ...
 $ JFM        : num  NA -68 NA 41 2 67 NA NA 51 -97 ...
 $ FMA        : num  NA NA NA 58 16 60 NA NA 50 -82 ...
 $ tipo_modelo: chr  "  D" "  D" "  D" "  D" ...
 $ modelo     : chr  " NASA GMAO" " NCEP CFSv" " JMA" " BCC_CSM11" ...
 
#tail(prev_enos_jun2020)
#     JJA  JAS  ASO  SON  OND  NDJ  DJF  JFM  FMA tipo_modelo     modelo
# 22  -36  -35  -38  -41  -45  -48  -50  -47  -39           S   FSU REGR
# 23  -26  -39  -52  -63  -69  -69  -64  -55  -44           S   UCLA-TCD
# 24  -37  -47  -60  -65  -67  -67  -60   -1   13           C  CPC CONSO
```

- - - 

3. a. Escreva o quadro de dados da questão **2.d** em um arquivo Excel no **formato `xlsx`** e nomeado `previsoes-enos.xlsx`. 

```{r}
library(WriteXLS)
enos_excel <- file.path(tempdir(), "previsoes-enos.xlsx")
WriteXLS(x = prev_enos_jun_2020, ExcelFileName = enos_excel)
```


   b. Verifique se o arquivo `previsoes-enos.xlsx` realmente existe em seu computador.

```{r}
file.exists(enos_excel)
```

   c. Importe no R o arquivo `previsoes-enos.xlsx` e mostre a estrutura dos dados importados.

```{r}
excel <- import(file = enos_excel, col_names = TRUE)
str(excel)
```

- - -

4. Importe os dados da Oscilação Antártica disponível neste [link](https://www.cpc.ncep.noaa.gov/products/precip/CWlink/daily_ao_index/aao/monthly.aao.index.b79.current.ascii.table).
A estrutura esperada dos dados importados é:

```{r}
link <- "https://www.cpc.ncep.noaa.gov/products/precip/CWlink/daily_ao_index/aao/monthly.aao.index.b79.current.ascii.table"
vars_name <- scan(link, what = "character", nmax = 12)
osc_ant <- import(file = link, format = "tsv", col.names = c("Ano", vars_name), fill = TRUE)
str(osc_ant)
```

```
#str(aao)
'data.frame':	42 obs. of  13 variables:
 $ Ano: int  1979 1980 1981 1982 1983 1984 1985 1986 1987 1988 ...
 $ Jan: num  0.209 -0.447 0.231 -0.554 -1.34 ...
 $ Feb: num  0.356 -0.98 0.039 0.277 -1.081 ...
 $ Mar: num  0.899 -1.424 -0.966 1.603 0.166 ...
 $ Apr: num  0.678 -2.068 -1.462 1.531 0.149 ...
 $ May: num  0.724 -0.479 -0.344 0.118 -0.437 ...
 $ Jun: num  1.7 0.286 0.352 0.92 -0.263 ...
 $ Jul: num  2.412 -1.944 -0.986 -0.415 1.114 ...
 $ Aug: num  0.546 -0.997 -2.118 0.779 0.792 ...
 $ Sep: num  0.629 -1.701 -1.509 1.58 -0.696 ...
 $ Oct: num  0.16 0.577 -0.26 -0.702 1.193 ...
 $ Nov: num  -0.423 -2.013 0.626 -0.849 0.727 ...
 $ Dec: num  -0.951 -0.356 1.116 -1.934 0.475 ...
```

5. a. Faça o download [deste arquivo](https://www.dropbox.com/s/4hc7x9s8pmfz7gq/_SS_ANNN_CITY_NAME_pressao_inst_max_min_vento_velo_dir_raja_radiacao_precipitacao_horario.xls?raw=1) Excel.

```{r}
link <- "https://www.dropbox.com/s/4hc7x9s8pmfz7gq/_SS_ANNN_CITY_NAME_pressao_inst_max_min_vento_velo_dir_raja_radiacao_precipitacao_horario.xls?raw=1"
download.file(url = link, destfile = file.path(tempdir(), "excel.xls"), mode = "wb")
```

- - - 

   b.  Abra o arquivo e procure entender como estão organizados os dados. 
   Responda:
   (i) o que significa cada coluna e cada linha em termos de variáveis e observações para este conjunto de dados horários medidas meteorológicas; 
   (ii) quantas variáveis meteorológicas contém esta tabela de dados? 
   (iii) O número de observações horárias (para cada dia) é o mesmo para todas variáveis? 
   As repostas deste item são descritivas e não requerem código, apenas texto.
   
- - -


   c. Importe o arquivo no R selecionado somente os dados das variáveis meteorológicas após a linha com a informação da hora (`HORA_UTC`).
   
- - -

   d. Para tornar este dados mais fáceis de entender, crie e adicione nomes às variáveis da tabela de dados importada usando os novos nomes para as variáveis, conforme tabela abaixo.
   
- - -

```{r, echo = FALSE}
structure(list(nomes_originais = c(
  "data", "PRESSÃO ATMOSFERICA hPa",
  "VENTO VELOCIDADE", "VENTO DIREÇÃO graus", "RADIACAO GLOBAL KJM",
  "PRECIPITAÇÃO mm", "VENTO RAJADA MAXIMA ms", "PRESSÃO ATMOSFÉRICA MÁXIMA hPa",
  "PRESSÃO ATMOSFÉRICA MÍNIMA hPa"
), nomes_novos = c(
  "data", "p_hpa",
  "vel_ms", "dir_graus", "radglob_kjm2", "prec_mm", "velmax_ms",
  "pmax_hpa", "pmin_hpa"
)), row.names = c(NA, -9L), class = c(
  "tbl_df",
  "tbl", "data.frame"
))
```

  Como no R não podemos ter variáveis com nomes repetidos, use os novos nomes repetindo-os quanto for necessário e apendando a eles um "_" seguido da hora correspondente à observação. A estrutura dos dados com os novos nomes é representada simplificadamente como mostrado abaixo. Note que `N` e a hora inicial podem diferir para alguma(s) variável(is). A inspeção do arquivo Excel feita no item (b.iii) enfatizam isso. Escreva o código para chegar nesta estrutura.


```
tibble [730 x 183] (S3: tbl_df/tbl/data.frame)
 $ data           : POSIXct[1:730], format: "2010-01-01" ...
 $ p_hpa_0        : num [1:730] 1003 999 1000 999 997 ...
 $ p_hpa_1        : num [1:730] 1003 999 1001 1000 996 ...
 ...
 $ p_hpa_N       : num [1:730] 999 999 999 996 994 ...
 $ vel_ms_0       : num [1:730] 5.1 1.3 1.9 1.5 2.3 2.2 4.5 4.2 2.8 1.9 ...
 $ vel_ms_1       : num [1:730] 4.3 1.8 3.7 3.4 1 1.9 3.5 5.1 2 1.2 ...
 ...
 $ vel_ms_N      : num [1:730] 1.1 1.4 4.5 2.6 1 0.2 5 1.8 1.3 1.3 ...
 $ dir_graus_0    : num [1:730] 100 126 93 192 124 63 149 90 149 53 ...
 $ dir_graus_1    : num [1:730] 104 91 99 68 350 77 150 89 171 87 ...
 ...
 $ dir_graus_N   : num [1:730] 123 95 65 57 101 360 88 120 103 338 ...
 ...
  [list output truncated]
```

- - -


6. a. Utilizando o R, faça o *download* [deste arquivo netCDF](https://www.dropbox.com/s/w3wp6iwxqex95ep/S_America_model_wtd_v2.nc?dl=1) com dados de profundidade do lençol freático para a América do Sul.

```{r}
download.file(url= "https://www.dropbox.com/s/w3wp6iwxqex95ep/S_America_model_wtd_v2.nc?dl=1", destfile = tempfile(fileext = ".nc"), mode = "wb")
```

   b. Descubra  o(s) nome(s) e a(s) unidades da(s) variável(is) armazenada(s) no arquivo netCDF usando o pacote **ncdf4**.
   A resposta desta questão são dois vetores do tipo caractere, um com cada informação: `var_name` e `var_unidade`.

```{r}
library(ncdf4)
datas <- nc_open(filename = tempfile(fileext = ".nc"))

name <- names(datas$var)

unidade <- ncatt_get(
  nc      = datas,
  varid   = name[1],
  attname = "units"
)

name
unidade$value
```

   c. Importe os dados para o R usando o pacote raster.

```{r}
library(raster)
file <- tempfile(fileext = ".nc")
data_lecol <- brick(file)
str(data_lecol)
```

   d. Converta os dados importados em um quadro de dados (*data frame*) incluindo as coordenadas das células do raster e ignorando as células sem informação (oceanos). 
   
```{r}
file <- tempfile(fileext = ".nc")
data_frame <- as.data.frame(x = brick(file), xy = TRUE, na.rm = TRUE)
str(data_frame)
```

   e. Altere os nomes das colunas do quadro de dados para "wtd", "lon", "lat"

```{r}
library(tidyverse)
file <- tempfile(fileext = ".nc")
data_frame <- as.data.frame(x = brick(file), xy = TRUE, na.rm = TRUE)
col_names(data_frame)
rename(data_frame, "wtd" = "X1970.01.01", "lon" = "y", "lat" = "x")
```

   f. Compare as dimensões do *quadro de dados* com as dimensões do objeto importado como raster. Por que o número de linhas do *quadro de dados* não corresponde ao número de células do raster? 
   
```{r}
file <- tempfile(fileext = ".nc")
data_frame <- as.data.frame(x = brick(file), xy = TRUE, na.rm = TRUE)
nrow(data_frame) == ncell(brick(tempfile(fileext = ".nc")))
```

