---
title: "Lista de Exercícios 4 - ADAR/UFSM"
author: "William Marrion Costa da Trindade"
date: "2020-07-17"
output: html_document
---


```{r config, include=FALSE}
rm(list = ls())
knitr::opts_chunk$set(echo = TRUE,
                      comment = "#>",
                      prompt = FALSE, 
                      collapse = TRUE, 
                      include = TRUE)
```


## Pré-requisitos

**Pacotes necessários**

```{r pcks}
# carregue aqui os pacotes necessários para sua resolução
library(lubridate)
library(tidyverse)
```


**Dados**

```{r, eval=FALSE}
arq_temp <- tempfile(fileext = ".RData")
download.file(
  "https://github.com/lhmet/adar-ufsm/blob/master/data/dados-lista-exerc4-cap9.RData?raw=true",
  destfile = arq_temp,
  mode = "wb"
)
# nome dos dados carregados para os exercícios
print(load(arq_temp))
```


## Exercícios

1. Converta os dados de anomalias padronizadas do índice de oscilação sul armazenados no *quadro de dados* `soi` (mostrado abaixo) para o formato \"arrumado\" e em ordem cronológica. Os nomes das variáveis na tabela de dados arrumado deve estar sempre em letras minúsculas (conheça a função `tolower()`).



A estrutura esperada dos dados processados é mostrada abaixo: 

```
Rows: 36
Columns: 3
$ year <int> 1951, 1951, 1951, 1951, 1951, 1951, 19...
$ mes  <int> 1, 2, 3, 4, 5, 6, 7, 8, 9, 10, 11, 12,...
$ soi  <dbl> 1.5, 0.9, -0.1, -0.3, -0.7, 0.2, -1.0,...
```

```{r}
formato_arrumado <- soi %>%
    rename_all(tolower) %>%
    pivot_longer(cols = -year, names_to = "mes", values_to = "soi") %>%
    mutate(mes = as.integer(mes)) %>%
    arrange(year, mes)
formato_arrumado
```

- - -

2. Faça a conversão dos dados de precipitação diária, armazenados em um **`tibble`**, para o \"formato arrumado\" e transforme as datas para o tipo de dados *date*.

```{r dados-q2, eval = FALSE}
precd_ncdf
```

A estrutura esperada do **`tibble`** resultante é mostrada abaixo:

```
Rows: 40
Columns: 4
$ x    <dbl> -60.625, -60.625, -60.625, -60.625, -60.625, -60.625, -6...
$ y    <dbl> 5.125, 5.125, 5.125, 5.125, 5.125, 5.125, 5.125, 5.125, ...
$ date <date> 2010-01-01, 2010-01-02, 2010-01-03, 2010-01-04, 2010-01...
$ prec <dbl> 0.0000000, 0.0000000, 0.0000000, 0.4484863, 2.3515625, 4...
```

```{r}
precipitacao_diaria_arrumada <- precd_ncdf %>%
    pivot_longer(cols = -c(x, y), names_to = "date", values_to = "prec") %>% mutate(date = as.Date(date, format = "X%Y.%m.%d"))
precipitacao_diaria_arrumada
```

- - -

3. Coloque os dados de poluição (**`tibble`** `poluentes`) no formato \"arrumado\".


```{r}
dados_poluentes_arrumados <- pivot_wider(
  poluentes,
  names_from = poluente,
  values_from = duracao)
dados_poluentes_arrumados
```

- - -

4. a. Coloque os dados meteorológicos diários da estação meteorológica de Santa Maria (`dados_sm`) no formato arrumado. 


```
dados_sm
#> # A tibble: 12 x 35
#>    id    element month  year    d1    d2
#>    <chr> <chr>   <dbl> <dbl> <dbl> <dbl>
#>  1 83936 tmax        1  2010  32.6  33.4
#>  2 83936 tmin        1  2010  17.9  21.4
#>  3 83936 tmax        2  2010  36.8  38.4
#>  4 83936 tmin        2  2010  25.4  25  
#>  5 83936 tmax        3  2010  32    32.4
#>  6 83936 tmin        3  2010  18.6  19  
#>  7 83936 tmax        4  2010  34.4  28.6
#>  8 83936 tmin        4  2010  17.5  21  
#>  9 83936 tmax        5  2010  27    26.4
#> 10 83936 tmin        5  2010   7.2   7  
#> 11 83936 tmax        6  2010  19.2  23.8
#> 12 83936 tmin        6  2010   4.1   8.8
#> # ... with 29 more variables: d3 <dbl>,
#> #   d4 <dbl>, d5 <dbl>, d6 <dbl>, d7 <dbl>,
#> #   d8 <dbl>, d9 <dbl>, d10 <dbl>,
#> #   d11 <dbl>, d12 <dbl>, d13 <dbl>,
#> #   d14 <dbl>, d15 <dbl>, d16 <dbl>,
#> #   d17 <dbl>, d18 <dbl>, d19 <dbl>,
#> #   d20 <dbl>, d21 <dbl>, d22 <dbl>,
#> #   d23 <dbl>, d24 <dbl>, d25 <dbl>,
#> #   d26 <dbl>, d27 <dbl>, d28 <dbl>,
#> #   d29 <dbl>, d30 <dbl>, d31 <dbl>
```

```{r}
dados_sm_arrumados <- dados_sm %>%
  pivot_longer(
    cols = starts_with('d'),
    names_to = 'day',
    values_to = 't'
  ) %>%
  mutate(
    day = as.integer(
      substring(day, 2)
    )
  ) %>%
  pivot_wider(
    names_from = element,
    values_from = t
  )
dados_sm_arrumados
```

   b. Deixe os dados ordenados cronologicamente e obtenha as variáveis com nomes e ordem conforme mostrado na estrutura de dados esperada.

```
Rows: 186
Columns: 6
$ id    <chr> "83936", "83936", "83936", "83936", "83936", "...
$ year  <dbl> 2010, 2010, 2010, 2010, 2010, 2010, 2010, 2010...
$ month <dbl> 1, 1, 1, 1, 1, 1, 1, 1, 1, 1, 1, 1, 1, 1, 1, 1...
$ day   <int> 1, 2, 3, 4, 5, 6, 7, 8, 9, 10, 11, 12, 13, 14,...
$ tmax  <dbl> 32.6, 33.4, 24.8, 29.4, 27.0, 24.4, 29.6, 29.4...
$ tmin  <dbl> 17.9, 21.4, 21.6, 23.4, 23.2, 21.8, 18.0, 19.4...
```

```{r}
dados_sm_ordenados_crono <- dados_sm_arrumados %>%
    arrange(year, month, day) %>%
    select(id, year, month, day, tmax, tmin)
dados_sm_ordenados_crono
```


   c. Acrescente uma nova variável `tmed` aos dados de temperatura diária arrumados, obtida da média diária da `tmax` e `tmin`.


```{r}
dados_sm_media_diaria <- dados_sm_ordenados_crono %>%
  mutate(tmed = (tmax + tmin) / 2)
dados_sm_media_diaria
```

- - -

5. Com os dados obtidos na questão 4c: 




   a. renomeie as as colunas `year`, `month` e `day`para `ano`, `mes` e `dia`, respectivamente.

```{r}
dados_sm_renomeados <- rename(
  dados_sm_media_diaria,
  ano = year,
  mes = month,
  dia = day
)
dados_sm_renomeados
```

   b. junte as colunas `ano`, `mes` e `dia` em uma única coluna denominada `data` de forma que a classe dessa nova váriavel seja `date`.

```{r}
dados_sm_col_data <- dados_sm_renomeados %>%
  unite(
    data, sep = "-", 
    c(ano, mes, dia)
  ) %>%
  mutate(data = as.Date(data))
dados_sm_col_data
```

   c. Filtre os dados obtidos em **(b)** de forma a descobrir as datas em que as observações de `tmax` ou `tmin` são faltantes. Mostre o **`tibble`** filtrado com as datas e explique o porquê de seus valores. *DICA: quantas observações são esperadas por ano?*. 

- - -

6. A amostra de dados abaixo (print da tabela `dados_zorra`) possui medidas a cada 6 horas de uma estação meteorológica de superfície. Reestruture os dados no formato \"arrumado\" e junte as informações de data e horário em uma única variável da classe *POSIXct* denominada `date`.


```
#>         date tmax.0 tmax.600 tmax.1200
#> 2 01-01-2010   22.1     21.0      26.4
#> 3 02-01-2010   26.0     25.0      29.4
#> 4 03-01-2010   25.7     26.3      28.4
#> 5 04-01-2010   23.5     24.5      27.4
#>   tmax.1800 tmin.0 tmin.600 tmin.1200
#> 2      27.0     16     13.5      18.2
#> 3      29.5     19     13.7      16.3
#> 4      29.0     21     14.1      17.2
#> 5      28.0     23     16.2      16.9
#>   tmin.1800
#> 2      24.1
#> 3      22.3
#> 4      26.0
#> 5      23.0
```

A estrutura esperada do *tibble* resultante é mostrada abaixo:

```
Rows: 16
Columns: 3
$ date <dttm> 2010-01-01 00:00:00, 2010-01-01 06:00:00, 2010-01-01 12:00:00, 2010-01-01 18:...
$ tmax <dbl> 22.1, 21.0, 26.4, 27.0, 26.0, 25.0, 29.4, 29.5, 25.7, 26.3, 28.4, 29.0, 23.5, ...
$ tmin <dbl> 16.0, 13.5, 18.2, 24.1, 19.0, 13.7, 16.3, 22.3, 21.0, 14.1, 17.2, 26.0, 23.0, ...
```

- - -

7. Faça uma junção da tabela de dados de informações das estações de poluição (`eatacoes`, dada abaixo) com os períodos de duração de poluição crítica (`poluentes`). A tabela resultante deve conter somente estações que tenham coordenadas espaciais e medidas de poluentes válidas.





Estrutura da tabela resultante:

```
Rows: 3
Columns: 5
$ id       <int> 1, 1, 2
$ lat      <dbl> 42.46757, 42.46757, 42.04915
$ lon      <dbl> -87.81005, -87.81005, -88.27303
$ poluente <chr> "ozone", "so2", "ozone"
$ duracao  <chr> "1h", "1h", "8h"
```


```{r}
## inner join
estacoes_poluentes_validas <- inner_join(x = estacoes, y = poluentes, by = c("id" = "estacao"))
glimpse(estacoes_poluentes_validas)
```

- - -

8. Combine as 2 tabelas abaixo de forma que:

  a. A tabela resultante contenha todas as datas compreendidas pelas duas tabelas (e em ordem cronológica) e as observações de umidade do solo (`theta`) sejam preenchidas com `NA`. 

```{r, eval = FALSE}
# datas completas
datas_comp
# datas das observações de theta
datas_obs
```


```{r}
datas_full_join <- full_join(x = datas_comp, y = datas_obs, by = "date") %>%
arrange(date)
datas_full_join
```

  b. a tabela resultante contenha exatamente as datas da tabela `data_comp` (em ordem cronológica) e as observações de umidade do solo (`theta`) sejam preenchidas com `NA`.

```{r}
datas_two_tables_join <- left_join(x = datas_comp, y = datas_obs, by = "date") %>%
arrange(date) # arrange
datas_two_tables_join
```

- - - 

9. Utilizando os dados horários de estações meteorológicas automáticas (EMA) do RS (`dados_rs_08_16`), determine a data inicial, final e o período de dados (em anos) de cada estação (identificada pela variável `site`).

```{r}
dados_rs_08_16 %>%
  group_by(site) %>%
  summarise(inicio  = min(date), final   = max(date), periodo = year(final) - year(inicio))
```

- - -

10. Determine a porcentagem de dados válidos (ou seja, não faltantes) de cada variável para cada EMA. Aproxime os valores para números inteiros.


```{r}
porcentagem_de_dados_validos <- function(col)
  as.integer(sum(!is.na(col)) / n() * 100)

datas_val<- dados_rs_08_16 %>%
  group_by(site) %>%
  summarise_all(porcentagem_de_dados_validos)
datas_val
```


- - -

11. Com o resultado da questão anterior, adicione uma variável indicativa da porcentagem média de observações válidas de todas variáveis. Ordene esta tabela em ordem decrescente da disponibilidade média de observações. 


```{r}
datas_val <- datas_val %>%
  mutate(media_value = rowMeans(select(., -site))) %>%
  arrange(desc(media_value))
datas_val
```

- - -

12. Para a EMA de Santa Maria (ver `info_emas_rs_08_16`) obtenha o ciclo diurno médio da temperatura do ar e a porcentagem de dados válidos usados para compor a `tair` média de cada hora. 

> Dica: Para extrair as horas das datas use a função `lubridate::hour(date)`.

```{r}
infos_data <- info_emas_rs_08_16 %>%
  filter(name == "SANTA MARIA") %>%
  inner_join(dados_rs_08_16, by = "site")
  
ciclo_diurno_medio_sm <- infos_data %>%
  group_by(hora = hour(date)) %>%
  summarise(tair_per_val = porcentagem_de_dados_validos(tair), tair = mean(tair, na.rm = TRUE))
ciclo_diurno_medio_sm
```

- - -

13. Com os dados de temperatura do ar (`tair`) filtrados para EMA de Santa Maria 
(a) selecione somente os dias observações válidas nas 24 horas (dias completos, ou seja, sem nenhuma falha nas 24 h). A partir destes dados 
(b) obtenha a frequência de ocorrência da temperatura mínima para cada horário do dia. 
(c) Apresente a tabela de resultados em ordem decrescente da frequência de ocorrência.

> Dica: para obter o dia a partir da data e hora (coluna `date` do tipo `POSIXct`) use `lubridate::floor_date(date, unit = "day")`.

```{r}
# QA
complete_days <- infos_data %>%
  group_by(floor_date(date, unit = "day")) %>%
  filter(sum(is.na(tair)) == 0 & n() == 24)  %>%
  ungroup()
complete_days
```

```{r}
# (b)
min_day <- complete_days %>%
  group_by(day = floor_date(date, unit = "day")) %>%
  summarise(tmin = min(tair))

freq_ocorrencia_temp_min <- complete_days %>%
  mutate(day = floor_date(date, unit = "day")) %>%
  inner_join(min_day, by = "day") %>%
  group_by(hora = hour(date)) %>%
  summarise(frequencia = sum(tair == tmin))

freq_ocorrencia_temp_min
```

```{r}
# (c)
occurence_freq_desc <- arrange(freq_ocorrencia_temp_min, desc(frequencia))
occurence_freq_desc
```

- - -

14. Neste exercício aplicaremos um controle de qualidade básico de dados meteorológicos. Você irá verificar se nos dados da EMA de Santa Maria (A803, mesmos dados do item **a** do exercício anterior) ocorreram casos em que a temperatura máxima (mínima) diária foi acima (abaixo) dos recordes históricos registrados pela estação meteorológica convencional do INMET de Santa Maria (site 83936). Os recordes históricos de temperatura máxima e mínima estão disponíveis nos dados `recordes_temp` para cada mês do ano. Você deve obter os casos suspeitos na estrutura conforme abaixo.

```
# A tibble: 8 x 7
  date                 tmax  tmin   mes site 
  <dttm>              <dbl> <dbl> <dbl> <chr>
1 2009-10-30 00:00:00  35.8  20.4    10 83936
2 2009-10-31 00:00:00  36.8  21.8    10 83936
3 2013-12-26 00:00:00  38.3  21.2    12 83936
4 2014-02-05 00:00:00  38    23.8     2 83936
5 2014-02-06 00:00:00  38.3  24.4     2 83936
6 2014-02-07 00:00:00  39.5  23.2     2 83936
7 2014-02-09 00:00:00  38.3  22.9     2 83936
8 2014-10-29 00:00:00  36.8  22.4    10 83936
# ... with 2 more variables: tmin_abs <dbl>,
#   tmax_abs <dbl>
```

```{r}
rescordes_sm_data <- filter(recordes_temp, site == 83936)

casos_suspeitos <- infos_data %>%
  group_by(date = lubridate::floor_date(date, unit = "day")) %>%
  summarise(tmin = min(tair), tmax = max(tair)) %>%
  mutate(month = month(date)) %>%
  inner_join(rescordes_sm_data, by = "month") %>%
  filter(tmin < tmin_abs | tmax > tmax_abs) %>%
  select(date, tmax, tmin, mes = month, site, tmin_abs, tmax_abs)

casos_suspeitos
```







