---
title: "Lista de Exercícios 1 - ADAR/UFSM"
output:
  html_document:
    df_print: paged
---
William Marrion Costa da Trindade  
Santa Maria, 07/09/2020  

## Exercícios
1. Execute as seguintes expressões no R mostrando os resultados
   obtidos.

```{r}
1 + 1
100:130
5 - +1
3 %% 5
2 * 3
4 - 1
6 / (4 - 1)
```

- - -

2. Utilize uma expressão para cada item.
     a. Escolha um número e some 3 a ele.
     b. Multiplique o resultado por 2.
     c. Subtraia 10 da resposta.
     d. Divida o que foi obtido por 4.

```{r}
a <- 1 + 3
a

b <- a * 2
b

c <- b - 10
c

d <- c / 4
d
```

- - -

3. Calcule $\sqrt{16}$, ${16^{0.5}}^{3}$, ${(16^{0.5})}^{3}$ e
   $4^{\frac{3}{2}}$.

- - -

```{r}
sqrt(16)
2 ^ (0.5 ^ 3)
4 * (3 / 2)
```

- - -

4. Teste as expressões `log10(1000)`, `log(1000)`,
   `exp(log(1000))`. Depois teste a expressão `log2(64)`. Verifique se
   você entendeu as diferentes funções logarítmicas.

```{r}
log10(1000)
log(1000)
exp(log(1000))
log2(64)
```

- - -

5. Defina as variáveis abaixo tomando cuidados ao nomear as variáveis,
   conforme visto em sala de aula. Mostre os valores para as seguintes
   constantes:


    a. Velocidade da luz: $\nu = 2.998 \times 10^{8} \left[m \,
    s^{-1}\right]$

    b. Carga elementar ou eletrônica: $e = 1.602 \times 10^{-19}
    \left[C\right]$

    c. Permissividade do vácuo: $\epsilon_{0} = 8.85 \times 10^{-12}
    \left[C^{2} \, N^{-1} \, m^{2}\right]$

    d. Constante de Planck: $h=6.626 \times 10^{-34} \left[J \,
    s\right]$

    e. Constante de Stefan Boltzman: $\sigma = 5.67 \times 10^{-8}
    \left[W \, m^{-2} \, K^{-4}\right]$

    f. Constante solar: $S_{0} = 1380 \left[W \, m^{-2}\right]$

    g. Constante de Avogadro: $N_{A} = 6.022 \times 10^{23}
    \left[mol^{-1}\right]$

    h. Constante dos gases para o ar seco: $R_{d} = 287.04 \left[J \,
    K^{-1} \, kg^{-1}\right]$

    i. Constante dos gases ideais para o vapor: $R_{w} = 461.5 \left[J
    \, K^{-1} \, kg^{-1}\right]$

    j. Densidade do ar seco para CNTP (à 0 ° C em 1000 mb):
    $\rho=1.2754 \left[kg \, m^{-3}\right]$

    k. Pressão média ao nível médio do mar para atmosfera padrão:
    $P_{0}=1013.25 \left[mb\right]$

    l. Temperatura ao nível médio do mar para atmosfera padrão:
    $T_{0}=288.15 \left[K\right]$

    m. Calor latente de vaporização ou condensação (à 0 °C):
    $\lambda_{v} = 2.501 \times 10^{6}\left[J \, kg^{-1}\right]$

    n. Calor latente de fusão (à 0 °C): $\lambda_{f} = 0.334 \times
    10^{6}\left[J \, kg^{-1}\right]$

    o. Massa molecular da água: $M_w = 18.016 \left[g \,
    mol^{-1}\right]$

    p. Peso molecular do ar: $M_{ar} = 28.96 \left[g \,
    mol^{-1}\right]$

    q. Raio da terra: $r = 6.37 \times 10^{6} \left[m\right]$

    r. Velocidade angular da Terra: $\Omega=7.29 \times 10^{-5}
    \left[rad \, s^{-1}\right]$


```{r}
velLuz              <- 2.998e8
cargaEletrica       <- 1.602e-19
permissividadeVacuo <- 8.85e-12
planck              <- 6.62e-34
boltzman            <- 5.67e-8
solar               <- 1380
avogadro            <- 6.022e23
gasArSeco           <- 287.04
gasesVapor          <- 461.5
densidadeArSeco     <- 1.2754
pressaoNivelMar     <- 1013.25
tempNivelMar        <- 288.15
calorCondensacao    <- 2.501e6
calorFusao          <- 0.334e6
massaAgua           <- 18.016
pesoAr              <- 28.96
raioTerra           <- 6.37e6
velAngularTerra     <- 7.29e-5
```

- - -

6. (a) Como você pode fazer para que a constante `pi` seja mostrada
   com 20 dígitos? (b) Como voltar a trabalhar a com 7 dígitos
   novamente? c. Mostre o número neperiano com 7 dígitos.

```{r}
## (a)
options(digits = 20)
pi

## (b)
options(digits = 7)
pi

## (c)
exp(1)
```

- - -

7. Determine a temperatura de bulbo úmido ($T_{w}$) usando a expressão
   empírica ([Stull, 2011](http://journals.ametsoc.org/doi/abs/10.1175/JAMC-D-11-0143.1]))
   abaixo. Salve os resultados em variáveis diferentes. Para uma
   temperatura do ar ($T$) de 20°C e Umidade relativa ($UR$) de 70%,
   qual o valor de `Tw`? Defina variáveis para os valores $T$ e ($UR$)
   e use-as na equação de $T_{w}$.

$$
\begin{aligned}
T_{w}=T\cdot atan\left [ 0.151977\cdot \left ( UR+8.313659 \right )^{1/2} \right ]+ \\
atan\left (T+UR \right )-\\
atan\left ( UR-1.676331 \right )+\\
0.00391838\left ( UR \right )^{3/2}\cdot atan\left ( 0.023101\cdot UR \right )-\\
4.686035
\end{aligned}
$$

```{r}
T  <- 20
UR <- 0.7

r0 <- T * atan(0.151977 * ((UR + 8.313659) ^ 0.5))
r1 <- r0 + atan(T + UR)
r2 <- r1 - atan(UR - 1.676331)
r3 <- r2 + 0.00391838 * (UR ^ 1.5) * atan(0.023101 * UR)
tw <- r3 - 4.686935
tw
```

- - -

8. Determine os valores de umidade do solo:

 - no potencial hídrico de 10kPa ($\theta_{10kPa}$)
 - na capacidade de campo ($\theta_{33kPa}$)
 - no ponto de murcha permanente ($\theta_{1500kPa}$)

    utilizando o conjunto de equações de pedotransferência abaixo
    ([Tomasela et al. 2003](https://dl.sciencesocieties.org/publications/sssaj/abstracts/67/4/1085)):

```{r}
SI <- 16.29
CL <- 49.25
Db <- 1.25
Me <- 25

x14 <- -1.05501 + 0.0650857 * SI
x15 <- -2.07588 + 0.0423954 * CL
x16 <- -6.03402 + 4.80572 * Db
x17 <- -2.18409 + 8.8496 * Me / 100
z9 <- 0.175202 +
  1.18513   *  x17 -
  0.0996042 * (x17 ^ 2) +
  0.327915  *  x16 -
  0.0758657 * (x16 ^ 2)
z10 <- 0.929344 * z9 + 0.132519 * x14

O10kPa <- 0.339255 + 0.112526 * z10

z11 <- 0.191452 +
  1.25652  *  x17 -
  0.079098 * (x17 ^ 2) +
  0.393814 *  x16 +
  0.152095 *  x17 * x16

O33kPa <- 0.28951 + 0.103815 * z11

z13 <- 0.235084 +
  0.33033   *  x15      -
  0.191838  * (x15 ^ 2) +
  0.0543679 * (x15 ^ 3) +
  0.977685  *  x17      +
  0.304174  *  x15      *  x17 -
  0.218857  * (x17 ^ 2) -
  0.164373  *  x15      * (x17 ^ 2) +
  0.0415057 * (x17 ^ 3) +
  0.373361  *  x16      +
  0.0811861 *  x17      *  x16 -
  0.0768087 *  x15      *  x17 * x16

O1500kPa <- 0.214008 + 0.0862945 * z13

O10kPa
O33kPa
O1500kPa
```

- - -

9. Arredonde para 2 casas decimais os resultados da questão 8. Dica
   ver `?round`.

```{r}
round(O10kPa)
round(O33kPa)
round(O1500kPa)
```
- - -

10. Instale a última versão do R no (seu) computador usado para resolução desta lista. Crie um script chamado `solucao-q10-NomeDoAluno.R` contendo os codigos gerados para solução das questões 7 e 8. Faça as seguintes alterações no código do script:
 - no código da questão 8, utilize a temperatura do ar (T) de 30°C e Umidade relativa (UR) de 30% para calcular `Tw`.

 - no código da questão 9, considere SI=13 (%), CL=37 (%), Db=1.3 (gcm−3), Me=21 (%) para recalcular θ10kPa, θ33kPa e θ1500kPa.

 - após os códigos usados para resolver as questões 8 e 9, adicione uma nova linha com a expressão `sessionInfo()`.

 - Finalmente rode o script usando o R no modo não iterativo. Anexe o arquivo de saída `solucao-q10-NomeDoAluno.Rout` como resposta para este problema.
